臺灣士林地方法院刑事判決　　　　　　　 95年度易字第940號
公　訴　人　臺灣士林地方法院檢察署檢察官
被　　　告　甲○○
選任辯護人　南雪貞律師
上列被告因贓物案件，經檢察官提起公訴（95年度偵緝字第239
號），本院判決如下：
    主  文
甲○○無罪。
    理  由
壹、證據能力部分：
一、查丁○○、丙○○、戊○○、李宇茜、李勝福等5 人，均屬
    被告以外之人，其等在警詢時所為之陳述，屬被告以外之人
    在審判外所為之陳述，依刑事訴訟法第159 條第1 項規定，
    本不得作為證據，且無刑事訴訟法第159 條之1 至第159 條
    之4 所定例外得為證據之情形，公訴人及被告於本院審判程
    序同意採為證據，本院審酌前開言詞陳述作成時之情況，認
    為其等於警詢時之陳述，採為證據均無不當，依刑事訴訟法
    第159 條之5 第1 項規定，得為證據。
二、按被告以外之人於偵查中向檢察官所為之陳述，除顯有不可
    信之情況者外，得為證據，刑事訴訟法第159 條之1 第2 項
    亦有明文。本件乙○○為被告以外之人，其於偵訊時之證述
    ，乃於偵查中經具結後向檢察官所為之陳述，並無顯不可信
    之情況，依照前開法律規定，亦得為證據。
三、按刑事訴訟法第158 條之3 規定：「證人、鑑定人依法應具
    結而未具結者，其證言或鑑定意見，不得作為證據」，其立
    法理由乃在擔保該證言或鑑定意見，係據實陳述或公正誠實
    之可信性，故未依法具結者，依證據絕對排除法則，當然無
    證據能力，而不得作為證據，自不得因當事人於審判程序之
    同意，逕認該未經具結之證言或鑑定意見，亦得作為證據，
    此於適用同法第159 條之5 第2 項所定「視為有前項之同意
    」之情形者，亦應受上揭第158 條之3 規定之限制。本件丁○○於偵查檢察官訊問時之陳述，就被告犯罪事實之證明，
    乃立於證人之地位，其未經具結，所為陳述，依照前述說明
    ，不得作為本案之證據。
貳、實體認定部分：
一、公訴意旨略以：被告甲○○明知車號V8-7579 號黑色三陽自
    小客車（車身號碼：MF04614 號、引擎號碼：VM-AK05209號
    ，以下簡稱A 車）係來路不明之贓物，仍與丁○○共同於民
    國93年7 月16日後之某日，在不詳時地，自姓名年籍不詳之
    人收受之。嗣於同年9 月20日向乙○○購買車號5B-6303 號
    之同款黑色三陽自小客車（車身號碼：5FO0045 號、引擎號
    碼VA-AA10588號，以下簡稱B 車），並將收受之A 車車身號
    碼變造為與B 車相同，而予以使用，因認被告涉犯刑法第34
    9 條第1 項之收受贓物罪嫌云云（起訴犯罪事實記載被告變
    造車身號碼而使用，惟所犯法條欄漏載被告涉犯刑法第216
    條、第210 條之行使變造私文書罪嫌）。
二、訊據被告堅詞否認有前揭收受贓物及變造私文書持以行使之
    犯行，辯稱：5B-6303 號車是伊陪丁○○到林口交流道附近
    ，由丁○○出資向乙○○購買，因丁○○當時是通緝犯，故
    用伊名義登記，但購買後由丁○○使用，嗣汐止交通隊員警
    告知該車停放在新台五路路邊，伊乃將之拖回，委由戊○○
    再拖往銓鈐環保有限公司（以下簡稱銓鈐公司）賣得新臺幣
    （以下同）5 萬元。伊不知「5B-6303 號車牌」懸掛在A 車
    上，也不知道A 車上重打B 車之引擎號碼等語。
三、按犯罪事實應依證據認定之，無證據不得認定犯罪事實；不
    能證明被告犯罪者，應諭知無罪之判決，刑事訴訟法第154
    條第2 項、第301 條第1 項分別定有明文。又刑事訴訟法上
    所謂認定犯罪事實之證據，係指足以認定被告確有犯罪行為
    之積極證據而言，如未能發現相當證據或證據不足以證明，
    自不能以推測或擬制之方法，以為裁判基礎。而認定不利於
    被告之事實，須依積極證據，苟積極證據不足為不利被告之
    認定，若證據資料在經驗科學上或論理法則上尚有對被告較
    為有利之存疑，而無從依其他客觀方法排除此項合理之可疑
    ，即不得以此資料作為斷罪之基礎。且刑事訴訟制度受「倘
    有懷疑，則從被告之利益為解釋」、「被告應被推定為無罪
    」之原則所支配，故得為訴訟上之證明者，無論為直接或間
    接證據，須客觀上於一般人均不致有所懷疑而達於確信之程
    度者，始可據為有罪之認定，倘其證明尚未達於「確信」之
    程度，而有合理可疑存在時，即難據以為被告不利之認定。
四、本件公訴人認被告涉犯前揭罪嫌，無非是以懸掛「V8-7579
    號車牌」之A 車，乃丙○○在93年7 月16日遺失。懸掛「5B
    -6303 號車牌」之B 車，則係被告與丁○○於93年9 月20日
    向乙○○購買。嗣被告將改懸掛「5B-6303 號車牌」之A 車
    出售予銓鈐公司，且A 車之車身號碼已遭偽造與B 車同（A
    車原車身號碼MF04614 號已遭偽造之5FO0045 號車身號碼蓋
    住，就A 車而言，5FO0045 號車身號碼乃從無到有，應係偽
    造，起訴書誤認為變造）等事實為其主要論據。
五、本院查：
  (一)懸掛「V8-7579 號車牌」之A 車，係丙○○在93年7 月16日
    遺失，另懸掛「5B -6303號車牌」之B 車，則係被告於93年
    9 月底陪同與丁○○至林口交流道，由丁○○出資向乙○○
    購買，並於93年9 月20日以被告為汽車所有人完成車籍登記
    ，嗣被告委託戊○○於94年3 月11日將懸掛「5B-6303 號車
    牌」車身號碼及引擎號碼，均已遭偽造與B 車同之A 車出售
    予銓鈐公司等情，其中有關於A 車失竊部分，業據證人丙○○於警詢時陳述屬實（見臺灣基隆地方法院檢察署94年度偵
    字第3203號卷【以下簡稱偵3203號卷】第39~40 頁），並有
    贓物認領保管單（同上卷第45頁）、車輛竊盜- 車牌失竊資
    料個別查詢報表- 查詢車輛認可資料（同上卷第6~7 頁）在
    卷可稽。另有關丁○○出資購買B 車，登記被告名義部分，
    則經被告供承不諱，核與證人乙○○於偵訊及本院審理時證
    述相符（見臺灣士林地方法院檢察署95年度偵緝字第239 號
    卷【以下簡稱偵緝239 號卷】第27頁、本院卷第76~79 頁）
    、且證人丁○○於本院審理時亦證稱：伊93年9 月間有與被
    告一起到林口向乙○○購買5B-6303 號車，當天5B-6303 號
    車是伊開回來的等語（見本院卷第60頁、第68頁），另有行
    照影本、汽（機）車過戶登記書、汽車新領牌照登記書（見
    偵3203號卷第53~54 頁）、收據（同上卷第46頁）、汽（機
    ）車過戶申請登記書（見臺灣士林地方法院檢察署94年度他
    字第3256號卷第59頁）在卷可查。另有關被告出售懸掛「5B
    -6303 號車牌」之A 車予銓鈐公司部分，則據被告供承不諱
    ，並經證人戊○○於警詢及本院審理時證述屬實（見偵3203
    號卷第32~34 頁、本院卷第54~59 頁），核與證人李勝福、
    李宇茜於警詢時之證述大致相符（見偵3203號卷第36~38 頁
    、第25~28 頁、第30~31 頁），並有基隆市警察局第二分局
    94 年7月19日0940002748號函稿（同上卷第12~13 頁）、現
    金支出傳票（同上卷第47頁）、A 車照片10張（同上卷第48
    ~ 52頁）在卷可資佐證，均堪認定。
  (二)93年9 月20日5B-6303 號車車籍登記被告所有，但該車購得
    實係由丁○○使用，此由該車價金是由丁○○提供支付，且
    證人丁○○亦坦認：購得車輛時，車子由伊開走，伊有使用
    5B-6303 號車之情形等語（見本院卷第68頁、第69頁），且
    丁○○於93年9 月19日當時確有遭臺灣士林地方法院檢察署
    通緝之情形（見偵3203號卷第88頁丁○○刑案資料查註紀錄
    表），另再與證人余青鷺於本院審理時證稱：93年11月2 日
    伊參與逮捕丁○○，當時除了查獲一部休旅車，另外還有一
    部自小客車…因為丁○○身上還有另一部車的鑰匙，所以請
    他帶伊等去看…結果好像是偵3203號卷第48頁的車子，廠牌
    應該沒錯、車型、顏色都應該對等語相互勾稽（見本院卷第
    125~126 頁），足認定被告辯稱被告因遭通緝借用伊名義購
    買B 車（5B-6303 號），實際上則由丁○○購買使用一節，
    並非空言抗辯，且其辯解與常情相符，應與事實相符，堪予
    認定。
  (三)證人丁○○雖於警詢及本院訊問時證稱：B 車是伊借錢予被
    告購買，93年11月2 日警方去查看的另一部車，不是B 車也
    不是A 車云云（見偵3203號卷第23頁、本院卷第60頁、第12
    9 頁），惟本案公訴人於起訴書記載丁○○為共同正犯，且
    丁○○亦確有與被告一起前往林口交流道附近向乙○○購買
    B 車，並使用B 車之情形，則丁○○果係實際出資購買並使
    用B 車之人，則其據實證述將可能陷自己於受刑事處罰危險
    之境地，故其陳述自難免因迴護自己而失真，縱經具結後而
    為證述，證言受偽證罪處罰之擔保，其證明力，仍應受較嚴
    格之檢驗，以查是否與真實相符，而查：
    (1)證人丁○○於94年6 月14日警詢時證稱：被告買車時曾向
      伊借9 萬元，且被告於93年年初有向伊借80萬元，到目前
      為止，只還給伊10萬元云云（見偵3203號卷第23~24 頁）
      。另於96年3 月21日本院審理時證稱：伊93年7 月時用30
      萬元向被告買一部休旅車，交給被告30萬元（見本院卷第
      63~64 頁、第65頁、第72頁）…被告在93年初向伊借80萬
      元（見本院卷第64頁）…被告欠伊的錢全部加起來80萬元
      ，93年10月時伊向被告要錢，被告有給一張10萬元的票，
      嗣後有兌現，現在欠70萬元云云（見本院卷第70頁）。惟
      證人乙○○於本院審理時證稱：伊透過網路拍賣B 車，有
      一位先生打電話說要買車…交車時拿錢的人說伊沒有證件
      ，就向伊的朋友借證件，伊看證件是被告的等語（見本院
      卷第76頁），亦足證與乙○○接洽買車之人係丁○○，丁○○係向被告借證件之事實。況倘若被告確於93年初向
      丁○○借80萬元，則丁○○嗣向被告購車車款30萬元，理
      應從80萬元中扣除，丁○○證稱：伊交給30萬元購車，似
      與常理不符，其證述之可信度殊值懷疑。倘若被告確係
      向丁○○借款購買B 車，則加計93年初所借之80萬元，被
      告欠丁○○的錢總計應為89萬元，被告證稱被告欠伊的錢
      全部加起來80萬元，前後亦有矛盾。倘若被告向丁○○
      借錢購得B 車，則B 車理應由被告開回，而非由丁○○開
      回較合常理，被告證稱B 車由被告向伊借款購買，但卻由
      其開回，亦與常情不符。據此，證人丁○○前揭證述，應
      與事實有悖，不得以之為被告不利之認定。
    (2)證人丁○○雖於96年5 月7 日本院審理時證稱：93年11月
      2 日被查獲時，確有另一部自小客車，但不是5B-6303 號
      車云云，然其對於該另一部車之來路不能清楚說明，證述
      時言詞閃爍（見本院卷第129~131 頁），且其先於本院96
      年3 月21日審理時證稱：伊被逮捕時有一個女子到三峽分
      局去，該名女子是伊朋友，是伊通知她去等語（見本院卷
      第61~62 頁），嗣於96年5 月7 日本院審理時證稱：伊被
      查獲時，在警察局有一個朋友來找伊，那個朋友是男的云
      云（見本院卷第131 頁），其此部分證述亦前後矛盾，應
      係杜撰，不能採信。
  (四)B 車係由丁○○於93年9 月底出資購買，復由丁○○使用至
    11月2 日。則B 車之5B-6303 號車牌，尚非不可能係於93年
    9 月底至11月初丁○○使用期間，遭拆卸而改懸在A 車車身
    而使用，A 車車身亦非不可能於此期間遭人以偽造之B 車車
    身號碼蓋上其原有之車身號碼，並磨去原有之引擎號碼，重
    新打印原B 車之引擎號碼而予使用。被告僅為登記名義人，
    就前揭犯罪行為之發生實非必然知悉，不能僅以係登記名義
    人，而為被告不利之認定。
  (五)改懸掛B 車「5B-6303 號」車牌，且車身號碼及引擎號均經
    偽造為與B 車同之A 車，雖係由被告委請戊○○出售予銓鈐
    公司。惟A 車與B 車出廠年代雖然相異，但廠牌、顏色相同
    、車款型式亦僅有些微差異，且懸掛B 車車牌之A 車，其車
    身、引擎號碼均經變造，被告又僅為B 車登記名義人，而丁○○係於93年11月2 日為警逮捕並入獄服刑，則被告辯稱伊
    因為丁○○已經入獄，不知道所出售者為懸掛「5B-6303 號
    車牌」之A 車，因此而處分該車，以免罰單等麻煩，亦與常
    情相合，並非全然不可採信。
六、綜上所述，本案尚無法排除A 車非由被告收受並偽造其車身
    及引擎號碼之可能。依前揭直接或間接事實，客觀上均未能
    使一般人確信被告有收受贓物及偽造私文書並持之以行使之
    犯行，非無有合理可疑存在。此外，復查無其他積極事證，
    足證被告有公訴人所指之犯行，依照前開說明，應依法為被
    告無罪之諭知。
七、本件既為被告無罪之諭知，自無從與公訴人移送併案審理部
    分（95年度偵字第11042 號）具有裁判上一罪關係，本院自
    應將前揭移請併案審理部分，退回檢察官依法處理，附此敘
    明。
據上論斷，應依刑事訴訟法第301 條第1 項，判決如主文。
本案經檢察官黃德松到庭執行職務。
中　　華　　民　　國　　96　　年　　5 　　月　　21　　日
                  刑事第五庭審判長法  官  周政達
                                  法  官  楊迺伶
                                  法  官  周群翔
以上正本證明與原本無異。
如不服本判決，應於判決送達後10日內，向本院提出上訴狀。
                                  書記官  劉育君
中　　華　　民　　國　　96　　年　　5 　　月　　21　　日
